臺灣高等法院臺南分院刑事判決　 96年度重上更(二)字第393號
上　訴　人
即　被　告　乙○○
上列上訴人因誣告案件，不服臺灣臺南地方法院90年度訴字第13
72號中華民國92年6月13日第一審判決（ 起訴案號：臺灣臺南地
方法院檢察署90年度偵字第8371號），提起上訴，判決後，經最
高法院第二次發回更審，本院判決如下：
    主  文
原判決撤銷。
乙○○無罪。
    理  由
一、公訴意旨：
（一）公訴事實：乙○○前於民國（下同）84年間因犯竊佔罪，
      經台灣高等法院台中分院判處有期徒刑10月確定，於86年
      5月30日執行完畢，猶不知悔改，於88年間受丁○○委任
      向嘉南農田水利會申辦使用大灣段四六八三之九地號三米
      排水溝架設二十米版橋工程（起訴書載為大灣小排（一）
      區段架設版橋工程），約定報酬為新臺幣（下同）二百一
      十萬元，於88年5月30日簽約時，丁○○先交付訂金廿三
      萬元予乙○○，嗣乙○○偕同丙○○於同年6月29日（公
      訴人誤載為6月19日）至台中市○○○路（原判決誤為向
      上路）246號丁○○開設之建設公司收取其中之八十萬元
      ，乙○○於付款簽單上簽收丁○○所簽發以中興銀行台中
      分行為付款人，票號HT0000000及0000000
      號，票載期日均為同年7月23日，金額均為四十萬元之支
      票二張（即附表壹編號一、二所示之支票）後，將其中一
      張為付款提示兌現（即附表壹編號二所示票號ＨＴ000
      0000號支票，另一張則交予丙○○（即附表壹編號一
      所示票號ＨＴ0000000號支票），央請丙○○代為
      向他人調借現金後，丙○○除取其應得之介紹費十萬元外
      ，其餘款項均交予乙○○。因丁○○當時手頭不便，僅足
      支付一張支票之票款，乃請求乙○○將其中一張支票抽回
      ，延期兌現，另簽發支票換回，乙○○乃交待丙○○處理
      即可，丙○○即請金主將票抽回，交換丁○○另簽發之四
      張支票（即附表二編號一至四所示支票），丁○○將該張
      支票作廢（即附表壹編號一所示票號ＨＴ0000000
      號、面額四十萬元之支票）。嗣乙○○所代為申辦之事項
      與原約定不合（即僅取得十六米寬之版橋同意書，與原契
      約約定二十米寬不符），丁○○乃訴請乙○○返回其已收
      取之一百零三萬元，經原審法院於89年9月29日以89年度
      訴字第908號判決丁○○勝訴，乙○○應給付丁○○一百
      零二萬三千一百六十元，及自89年5月6日起至清償日止，
      按週年利率百分之五計算之利息（公訴人誤載一百零三萬
      元），乙○○不服上訴至本院，丙○○於本院89年度上字
      第318號民事案件90年3月9日審理時到場結證：「二張支
      票是上訴人（即乙○○）簽收拿走的，然後，上訴人持其
      中一張四十萬元的支票請我幫忙調現，調現後，將現金交
      予上訴人，我僅拿到以前的十萬元」等語。乙○○因無力
      返還上開一百零三萬元，竟意圖使丙○○及丁○○受刑事
      處分，先於90年3月30日具狀向台灣台南地方法院檢察署
      檢察官提出告訴，誣指丙○○意圖為自己不法之所有，將
      附表壹編號一所示支票侵占入己而拒不交付，且於本院90
      年3月9日上開民事案件開庭審理時，供前具結，而於案情
      有重要關係之事項為前開虛偽之陳述，涉有侵占及偽證罪
      嫌，又於90年4月13日具狀向同署檢察官追加告訴，誣指
      丁○○與丙○○涉嫌共同侵占該張四十萬元之支票。嗣經
      台灣台南地方法院檢察署檢察官調查明確後，於90年7月
      15 日以90年度偵字第5639號將丁○○及丙○○為不起訴
      處分，經乙○○聲請再議後，由台灣高等法院台南分院檢
      察署以90年度議字第6777號駁回再議確定。
（二）起訴法條：刑法第169條第1項。
（三）起訴證據：
    1.證人即被害人丁○○、丙○○於上揭事實指訴綦詳。
    2.有臺灣臺南地方法院檢察署90年度偵字第5639號件不起處
      分書、臺灣臺南地方法院89年度訴字第908號民事判決、
      本院89年度上字第318號判決書、付款簽收單等文件為證
      。
二、本院之判斷
（一）按犯罪事實應依證據認定之，無證據不得認定犯罪事實；
      又不能證明被告犯罪者，應諭知無罪之判決，刑事訴訟法
      第154條第2項、第301條第1項分別定有明文。而認定犯罪
      事實所憑之證據，雖不以直接證據為限，間接證據亦包括
      在內，然無論直接或間接證據，其為訴訟上之證明，須於
      通常一般之人均不致有所懷疑，而得確信其為真實之程度
      者，始得據為有罪之認定，倘其證明尚未達到此一程度，
      而有合理之懷疑存在，致使無從形成有罪之確信，根據罪
      疑唯輕、罪疑為有利被告之原則，即不得遽為不利被告之
      認定，最高法院76年臺上字第4986號著有判例可參。次按
      刑事訴訟法第161條第1項規定：檢察官就被告犯罪事實，
      應負舉證責任，並指出證明之方法。因此，檢察官對於起
      訴之犯罪事實，應負提出證據及說服之實質舉證責任。倘
      其所提出之證據，不足為被告有罪之積極證明，或其指出
      證明之方法，無從說服法院以形成被告有罪之心證，基於
      無罪推定之原則，自應為被告無罪判決之諭知，最高法院
      92年臺上字第128號亦著有判例可參。 又按告訴人所訴事
      實，不能證明其係實在，對於被訴人為不起訴處分確定者
      ，是否構成誣告罪，尚應就其有無虛構誣告之故意以為斷
      ，並非當然可以誣告罪相繩，最高法院59年台上字第581
      號判例可資參照。
（二）訊據被告乙○○固坦承上揭受丁○○委任申辦使用大灣段
      四六八三—九地號三米排水溝架設版橋工程之同意書，並
      於簽約當日親自簽收訂金廿三萬元 ，嗣於88年6月29日協
      同丙○○至丁○○設於台中市之公司，領取如附表壹編號
      一、二之支票二張，且親自於付款簽單上簽收等情，惟矢
      口否認有何誣告犯行，辯稱：
    1.本件委任事務雖由伊出面與丁○○簽訂契約，然實質上是
      由伊與丙○○一同受丁○○委任。
    2.附表壹所示之二張支票，因當日丙○○先到，丁○○是將
      二張支票均交給丙○○，伊後到再於付款簽單上簽名，之
      後伊在車上向丙○○要，丙○○僅將附表壹編號二所示之
      支票一紙拿給伊，另一張附表壹編號一所示之支票則一直
      未交還，前述民事判決後經伊向中興銀行台中分行查詢，
      才發現該張支票，並未跳票、亦未付款，且當時伊並不知
      丁○○向丙○○換票之事，因此認為顯然是事後由丙○○
      交給丁○○，再由丁○○送回中興銀行台中分行作廢，故
      以為丙○○、丁○○二人共同將該支票予以侵占，並無誣
      告之故意。
    3.附表壹編號一所示之支票伊並未背書，足見丙○○所述：
      「被告將之交由她向金主調現」云云，與事實不符，並顯
      示該張支票為丙○○所侵占。
    4.用以換回附表壹編號一之支票（即票號ＨＴ000000
      0號、面額四十萬元）之如附表貳所示之四張支票中，附
      表貳編號四所示支票之票據號碼與其餘三張支票差距達九
      十張左右之不連續，足證該四張支票並非同時簽發用以換
      回前開面額四十萬元之支票，丁○○開立附表貳所示之四
      張支票，係丁○○另外向李春燕調票，並非用以向丙○○
      換回附表壹編號一之支票等語。
（三）經查：
    1.按誣告罪之成立，以告訴人所訴被訴人之事實必須完全出
      於虛構為要件，若有出於誤會或懷疑有此事實而為申告，
      以致不能證明其所訴之事實為真實，縱被訴人不負刑責，
      而告訴人本缺乏誣告之故意，亦難成立誣告罪名。惟被告
      是否符合前揭誣告罪之構成要件，仍應憑真實之證據認定
      之，倘證據是否真實尚欠明確，自難以擬制推測之方法，
      為其判斷之基礎；而認定犯罪事實之證據係指足以認定被
      告確有犯罪行為之積極證據而言，該項證據自須適合於被
      告犯罪事實之認定，始得採為斷罪資料（最高法院53年臺
      上字第656號、29年上字第3105號判例參照）。是誣告罪
      之成立，以意圖他人受刑事處分，虛構事實而向該管公務
      員申告為其要件，故其所訴事實，雖不能證明係屬實在，
      而在積極方面尚無證據證明其確係故意虛構者，仍不能遽
      以誣告罪論處；又按刑法誣告罪之成立，以意圖他人受刑
      事處分或懲戒處分，而為虛偽之告訴、告發、報告者為要
      件。所謂虛偽，係指明知無此事實故意捏造而言，若告訴
      人誤認有此事實或以為有此嫌疑，自不得指為虛偽，即難
      科以本罪；至該具體事實是否構成所訴之犯罪，乃告訴、
      告發者本於個人法律認知所為之判斷，其認知與法律規定
      縱有未符，因其主觀上並無申告不實之故意，與誣告罪之
      構成要件仍屬有間。
    2.被告坦承上揭受丁○○委任申辦使用大灣段四六八三—九
      地號三米排水溝架設版橋工程之同意書，並於簽約當日親
      自簽收訂金廿三萬元，嗣於88年6月29日協同丙○○至丁○○設於台中市之公司，領取附表壹編號一、二所示之票
      面金額均為四十萬元之支票二張，且親自於付款簽單上簽
      收等事實，為證人丁○○、丙○○所不爭執，並有委任契
      約書（見90年度他字第312號偵查卷20至25頁）、付款簽
      單等文件可證（見90年度偵字第5639號偵查卷45、46頁）
      ，而證人丁○○所簽發如附表壹編號二所示之支票係由被
      告提示兌現等情，亦為被告所不否認，並有被告提出之託
      收郵局儲金簿（88年8月20日兌現）在卷可稽（見原審卷
      38頁），又證人丁○○嗣後所簽發之如附表貳編號一至四
      所示之支票，係分別由證人丙○○（如附表貳編號一所示
      之支票）、李春燕（使用其夫莊金塔所申請之嘉義水上鄉
      農會帳戶，如附表貳編號二至四所示之支票）所提示兌現
      等情，有中興商業銀行台中分行90年7月9日（90）興中存
      字第160號函檢送之附表貳所示編號一至四所示之支票正
      反面影本、證人李春燕提出莊金塔水上鄉農會帳戶影本（
      見偵字第5639號偵查卷70至74、80至83頁）、第一商業銀
      行91年1月10日一新西字七號函在卷可憑（見原審卷43、
      44頁），又附表貳編號二所示之支票係在88年6月28日領
      用，附表貳編號四所示支票係在88年8月25日領用等情，
      有中興商業銀行台中分行91年8月14日（91）興中存字第
      二０八號函在卷可按（見原審90、91頁），再附表壹編號
      一所示之支票，係由證人丁○○在88年8月25日或之前幾
      天，以將該票據作廢並剪貼票號於88年6月25日之支票領
      用單背面，再持該88年6月25日之支票領用單，於88年8月
      25日向銀行領用新的一本支票等情，亦據證人即當時中興
      銀行辦理支票存款業務之甲○○證述明確（見本院卷96年
      12月12日筆錄2、3頁），並有中興商業銀行92年3月19日
      （92）興中存第119號函在卷可稽（見原審卷147、148頁
      ），上開支票使用、提示之事實，並為被告、證人丙○○
      、丁○○、李春燕所不否認，則前述諸事實均堪予認定。
    3.ａ證人丙○○對於持附表壹編號一所示之支票向證人李春
        燕調現一事，證人丙○○於偵查中先證稱：「支票是【
        丁○○】拿給乙○○簽收，【我沒拿到支票】。」、後
        稱：「乙○○有拿一張四十萬的支票叫我去調現，我將
        現金都拿給他了。」等語（見他字第312號偵查卷90年
        5月24日訊問筆錄），並陳述：「（你將調現的錢拿給
        乙○○有何證據？）沒有，當時只有我們二人在場。」
        、「請先查明丁○○後所開該三張支票被何人提示領款
        ，我才能查到向何人調借現金。」、「是丁○○連絡乙○○，請乙○○延期兌現，他可以票換票，乙○○有向
        我說叫我處理就好，丁○○就將四張支票交給我，持向
        李春燕換回該張四十萬元之支票。」等語（見偵字第56
        39號偵查卷27、64、65頁），足見證人丙○○對於自己
        是否有拿到證人丁○○所簽發附表壹編號一所示之支票
        ，先是稱沒有拿到，後改稱係被告交給她向他人調現，
        並對於向何人調現一事，並無明確之證述。
      ｂ證人丁○○於偵查中證稱：「第一張四十萬元支票我有
        付票款，第二張我不方便，我【當面】向乙○○說明帳
        戶的錢不夠，請他同意延後，乙○○說支票在丙○○那
        裡，我打電話給丙○○，她說票已用出去調現金，她要
        與對方商量，她叫我開票換票，並貼一萬二千五百元利
        息。」、「該張四十萬元支票我已換回，並撕毀。」等
        語（見偵字5639號偵查卷26頁反面、27頁反面）。
      ｃ依證人丁○○上開所述證人丙○○已將附表壹編號一所
        示之支票用出去調現金者，並依證人丙○○所述所調之
        現金並交付給被告等情，如果無誤，何以被告在證人丁○○告訴要被告延期提示時，被告為何會告訴證人丁○○該四十萬元支票（即附表壹編號一所示之支票）係在
        證人丙○○處，理應會告知證人丁○○該四十萬元支票
        已向他人調現並取得現金，而非告訴證人丁○○該支票
        係在證人丙○○處，較為合理，且該支票是一開始即由
        丙○○收取並自己向他人調現使用？或被告交由丙○○
        向他人調現且將調現之金錢交給被告？亦關係到丙○○
        是否應將該四十萬元返回被告之本身法律上利害關係，
        從而證人丙○○所證述：「被告將該支票交由伊向他人
        調現且伊已將調現之金錢交給被告」云云，若無其他證
        據佐證，尚無從遽認其為真實。
    4.ａ證人李春燕於偵查中證述：「（丙○○曾否持丁○○所
        簽發一張四十萬元支票向你調現？）有，【到期前】丙○○有向我抽回去，她有幾張票換回去，部分的票我有
        請農會代收。」等語（見偵字第5639號偵查卷78頁），
        於原審證述：「時間太久了我記不清楚了。」、「（提
        示檢卷中四張支票的影本有何意見？）是陳小姐拿這四
        張丁○○的票來向我交換之前丁○○簽發的四十萬元的
        支票。」、「（當初丙○○是否拿四張票與你換票？其
        中一張票，為何是由丙○○去提示領錢的？《提示銀行
        函文內容》是的，她確實有拿四張票來與我換票；因時
        間太久，我不太記得當時情形了，可能是丙○○後來有
        錢，又將票換回去。」、「依我的習慣，她一定要補足
        票款及利息，我才會將票還她。」、「（當時陳拿四張
        票向你換四十萬元時，是否同時拿四張票給你？）時間
        太久了，我記不清楚了，只要她有拿票給我，我錢就會
        給她。」、「我不一定馬上會放到代收簿內，有時會先
        放在包包內，但要在兌現之前就一定會把它放到代收簿
        內。」等語（見原審卷16、17、59、、60、101頁）。
        簡言之，證人李春燕係陳稱在附表壹編號一所示之支票
        88年7月23日到期日前 ，證人丙○○持如附表貳編號一
        至四所示之支票換回附表壹編號一所示之支票，並且在
        兌現前即放在上開農會託收。
      ｂ證人丁○○於原審證稱：「後來因我公司在調度上有困
        難，我打電話告訴他其中一張票四十萬元要延後提示，
        他說票在陳小姐那裡，請他跟陳小姐換票，我就開了四
        張票，其中一張是利息，這四張票我都有兌現，我不曉
        得陳與誰換票。」、「（當時向陳換票時，是開多少張
        票？）四張，其中一張是利息，三張則是本金，四張票
        我是同天開出交給丙○○的。」、「（既然是同天開出
        ，為何其中三張支票號碼是連號，但利息那張支票號碼
        則是差了將近千號？）《提示卷附支票影本》我不清楚
        ，但據影本之筆跡來看應是我太太所開，交由我攜此四
        張支票交給丙○○，但此四張支票是否是同天所開我不
        確定。」、「（你要求要換票與距離拿此四張票給陳之
        時間是多久？）我不記得，但這四張票均是在88年7月
        23日到期前所開出。」等語（見原審卷19、97、98頁）
        。
      ｃ證人丙○○於原審證述：「（丁○○是否有拿四張票給
        你換票？如何拿到？）是的；至於我如何拿到這四張支
        票的，因時間久遠我忘了，另四張支票是否是同一天拿
        到我也忘了。」、「（丁○○所開四張向你換票的支票
        ，其中一張十三萬到期日（發票日）與之前所給你的票
        到期日一樣，是何原因？）我忘了。」、「（四十萬元
        的支票是向誰換的四張支票？）丁○○開票向我換回四
        張支票。」、「（這四張支票妳交給誰？）大部分都交
        給李春燕，四十萬元是乙○○自己去調現。」、「（妳
        調錢的這張支票是換票還是調錢？）調錢，丁○○的票
        和乙○○並無關係。」、「（乙○○的四十萬元是向誰
        調的？）李春燕，我再拿給乙○○。」、「（丁○○不
        是有打電話給妳向妳說他要簽支票向妳換四十萬元的票
        ？）是四十萬元換成四張支票，四十萬元的票向李春燕
        換四十萬元現金。」、「（丁○○把票請妳拿回來，或
        者是簡開完票請妳回來？）是丁○○開了四張票，我去
        把原來的票拿回來。」、「（這四張票一萬二千五百元
        是利息，如何換算？）利息的換算我並不知道。」、「
        （這四張票是丁○○交給妳，還是丁○○的太太李春燕
        交給妳？）是丁○○的太太交給我的。」、「（妳要去
        換的是四十萬元的票，妳是否拿這四張票去換票回來？
        ）對，好像還有一些現金。」、「（所以是拿四張票去
        換回來四十萬元？）對，是一次換回來，好像還有一些
        現金。」、「（丁○○或者張琇玲這四張票是一次開給
        妳？）對，是一次寄來給我。」、「（調了四十萬元，
        妳交多少給乙○○？）我是整筆錢四十萬元給乙○○。
        」、「（裡面有沒有扣些什麼？）沒有。」（見原審卷
        99、100頁、本院上訴卷47、48、50至52頁）等語。
      ｄ由證人丁○○上開證述如附表貳編號一至四所示之支票
        係在88年7月23日前換回如附表壹編號一所示支票 ，而
        證人丙○○亦證述如附表貳編號一至四所示支票係一次
        換回如附表壹編號一所示支票，惟查如附表貳編號四所
        示之支票係在88年 8月25日始由證人丁○○上開銀行帳
        戶領用，實無可能在88年 7月23日前簽發，而證人李春
        燕上開證述依其習慣一定要補足票款及利息，證人李春
        燕才會將票還給證人丙○○，從而證人丁○○、丙○○
        上開證述，雖屬一致，然與附表貳編號四所示之支票係
        在88年8月25日始由證人丁○○領用之事實不符 ，且與
        證人李春燕證述不符，其二人之證述，是否屬實，亦不
        無疑問，又縱使認二人證述屬實，亦僅能證明「丁○○
        在88年 7月23日前以如附表貳編號一至四所示之支票向
        丙○○換回如附表壹編號一所示支票」此一事實而已，
        並無從證明被告知道此事實，更無從證明如附表壹編號
        一所示之支票係「被告將之交由證人丙○○向證人李春
        燕調現，且丙○○已將調現之現金交給被告」之事實。
    5.ａ證人即丁○○之配偶張琇玲於原審證述：「（丁○○是
        否曾用四張支票換回他原本之四十萬元之支票？）我在
        6月29日開出兩張各7月23日到期日（發票日）面額各四
        十萬元之支票給乙○○，但在7月19日時，經代書通知
        銀行存款不足無法支付7月23日到期之支票，所以就由
        丁○○聯絡乙○○先生，告知原因並詢問他是否可以換
        回該兩張支票，乙○○說其中一張無法換回，因為已經
        拿出去付給農田水利會了，所以我們就換回票號ＨＴ0
        000000之支票，並收回作廢，再開立另三張支票
        ，分別為十三萬元、十萬、十七萬元共計四十萬元之支
        票予乙○○先生；而該張十三萬元支票所以在7月26日
        兌現，是因乙○○說到期日當天至少要讓農田水利會領
        到一筆錢，因此才會開一張到期日同為7月23日面額十
        三萬元之支票。」、「（乙○○之支票是如何兌現的？
        ）在88年8月20日兌現之那張（ＨＴ0000000）
        支票，就是乙○○說他已交給農田水利會的那張支票，
        本來到期日（發票日）會在7月23日，但因代書說款項
        大概會在8月6日會下來，所以我告訴乙○○請他該支票
        暫緩提示，但在8月6日之前代書通知說貸款可能沒有辦
        法在8月6日下來，所以我又打電話給乙○○請其再延一
        個星期，乙○○說不能再延了，所以我們就向朋友調現
        ，來付給乙○○之四十萬元的票款，兌現日期才會拖延
        到8月20日；另兩筆為十萬、十七萬之票款（發票日為
        8月6日）我們沒有錢付，乙○○告知我說，農田水利會
        說不能再拖了，因此他說可以代我們向別人調現，但利
        息要我來付，因此我才會在9月30日簽發面額一萬二千
        五百元之支票給丙○○簽收（庭呈付款簽單），該簽收
        單上我有註明丙○○補貼農田水利會開票延誤之利息，
        以利我作帳。」等語（見原審卷27、28頁），於本院上
        訴審證述：「（後來丙○○又拿一張0000000的
        票去向你們換回四張票？）是換回三張票。」、「（另
        外一張是一萬二千五百元？）對。」、「（乙○○拿一
        張票是換回幾張票？）四十萬換三張票，一萬二千五百
        元這張票是利息，是從88年7月23日起算的，利息大約
        是月息二分半，十萬元及十七萬元都是7月23日的票。
        」、「（一萬二千五百元的利息有兌現？）有。」、「
        （妳把二張票換回來，結果只換回一張？）我打電話，
        丁○○也有打，我請他把支票抽回來，當場是一張票及
        三張票同時換，到我們台南永康工地，後來我跟銷售經
        理談事情，我先生跟乙○○及丙○○他們去處理票的事
        情，去那裡我不知道，我只到台南工地，票是交給丁○○帶回來的，票是開7月23日十三萬元，有一張十七萬
        元及十萬元是開8月6日，他們說一定要開8月6日。」、
        「（換票那天是幾號？）7月20日。」、「（妳開一張7
        月23日十三萬元的票是當天要讓他們領的？）對，其中
        一張面額十三萬元的票也是7月23日的票。」、「（票
        是用在8月？）利息是7月23日算起。」、「（妳們什麼
        時候談利息的？）應該是8月19日就有談到利息的事。
        」、「（是誰跟妳談的？）丙○○。」、「（後來這些
        利息的票是交給誰？）寄給丙○○。」等語（見本院上
        訴卷53至55頁）。
      ｂ證人張琇玲上開證述，核與證人丁○○上開證述換票之
        事實不相符合，而證人張琇玲既稱換票係在88年7月20
        日，何以如附表貳編號一所示之支票之發票日係與如附
        表壹編號一、二所示之支票相同，均在88年7月23日？
        何以如附表貳編號一所示之支票係由證人丙○○提示兌
        現？而如附表貳編號四所示之支票既係用以支付利息，
        何以係與證人丙○○協商？又利息何以在88年8月19日
        協商？何以在88年8月25日領用如附表貳編號四所示之
        支票後在同年9月30日始簽發？又證人李春燕何以遲至
        88年9月30日始收受利息即如附表貳編號四所示之利息
        支票？以上各疑點，由證人張琇玲上開之證述，均無從
        獲得認定，惟從其證述「票是寄給丙○○及利息之支付
        係與丙○○協商」等情形以觀，尚無證據得據以認定「
        被告有參與本件換票協議」，從而被告所辯：「當時伊
        並不知丁○○向丙○○換票之事」，亦非無可採。
    6.ａ按持票向金主調現，金主通常會要求持票人背書，使持
        票人負背書人之票據責任，以增加金主之保障，本件附
        表壹編號一所示之支票被告並未背書，則丙○○所述「
        被告將之交由她向金主調現」云云，是否真實﹖更屬可
        疑。又證人丙○○於偵查中、本院上訴審及本院審理時
        均證稱所調現之四十萬元有無交付給被告之事實無法證
        明等情（見上開偵查卷、本院上訴卷49頁、本院更一審
        卷61頁），而證人丙○○對於調現四十萬元，交付予被
        告之金額是否為四十萬元，有無扣除利息等點，前後證
        述亦不相一致。
      ｂ證人李春燕上開農會帳戶，於88年12月4日亦代收由證
        人丁○○上開帳戶所簽發於88年8月25日領用之票號000
        0000、00000000號之支票各一紙等情（見原審卷104頁
        、外放上開農會帳戶活期存款存摺），堪認除本件前述
        附表壹編號一之支票外，證人丙○○、李春燕應與證人
        丁○○間另存有以支票調借現金之關係存在，此情證人
        丙○○於本院更一審審理時亦結證明確（見本院更一審
        卷60頁），則證人丙○○證述確係被告委由其調現云云
        ，益加值得懷疑。而被告抗辯丁○○開立附表貳所示之
        四張支票，係丁○○另向李春燕調票，並非用以向丙○○換回附表壹編號一之支票等語，亦無從遽認為無據。
    7.綜上所述，證人丙○○持附表壹編號一所示之支票向證人
      李春燕調現，及證人丁○○開立附表貳編號一至四所示之
      支票給丙○○、李春燕及丁○○將附表壹編號一所示之支
      票作廢並剪貼票號於支票領用單背面等事實，固堪認定。
      惟丙○○是自己持附表壹編號一所示之支票向李春燕調現
      ？或是被告將該支票交給丙○○要丙○○向他人調現？及
      丙○○調現後是否將調現之金錢交給被告？僅由本身具有
      法律上利害關係之丙○○之證述，並無從認定。再從證人
      丁○○、張琇玲、丙○○、李春燕之證述有諸多疑點及不
      一致，可知前述「以附表貳所示之四張支票換回附表壹編
      號一所示之一張支票」之所謂換票協商，是否確有其事？
      已生疑問，縱使認為確有其事，前述所謂換票協商亦僅在
      丁○○、張琇玲、李春燕、丙○○間進行，並無證據足以
      證明被告知其情事，又從附表壹編號一之支票上被告並未
      背書，且該張支票，並未跳票、亦未付款，最後由丁○○
      將該票據作廢並剪貼票號於支票領用單背面，及附表貳編
      號一之支票由丙○○提示，及丙○○、李春燕、丁○○間
      另存有以支票調借現金之關係存在等事實以觀，且被告在
      民事訴訟敗訴之後，應返還丁○○包括該支票在內之四十
      萬元，因此誤以為該支票顯然是事後由丙○○無償交給丁○○，再由丁○○送回中興銀行台中分行作廢，丙○○、
      丁○○二人有共同將該支票予以侵占之事實，揆諸首開二
      （三）１中之說明，被告具狀告訴，丁○○與丙○○二人
      涉嫌共同侵占該張四十萬元之支票，尚不得謂被告係明知
      無此事實而故意捏造，被告以前述疑點而認為丁○○與丙○○二人有此嫌疑，自不得指其為虛偽，則被告所辯其並
      無誣告之故意，應屬可採。此外，又查無其他積極之證據
      足資認定被告確有公訴意旨所指被告犯行，自屬不能證明
      被告犯罪。
（四）原審未依前述證據詳加推敲，遽憑前述公訴人提出之證據
      資料而論處被告罪刑，適用證據法則尚有違誤。被告上訴
      意旨指摘原判決不當，為有理由，應由本院將原判決撤銷
      改為無罪之諭知，以期適法。
三、適用法律
    刑事訴訟法第369條第1項前段、第364條、第301條第1項，
本案經檢察官王碧霞到庭執行職務。
中　　華　　民　　國　　96　　年　　12　　月　　26　　日
                  刑事第三庭    審判長法　官  陳義仲
                                      法　官  宋明蒼
                                      法　官  蔡勝雄
以上正本證明與原本無異。
檢察官如不服本判決應於收受本判決後十日內向本院提出上訴書
，其未敘述上訴理由者並得於提起上訴後十日內向本院補提理由
書。
　　　　　　　　　　　　　　　　　　　書記官  汪姿秀
中　　華　　民　　國　　96　　年　　12　　月　　27　　日
附表壹：
┌──┬─────┬───┬───────┬───┬─────┬────┐
│編號│付  款  人│發票人│  發 票 日    │帳  號│票據號碼  │票據金額│
│    │          │      │（民國年月日）│      │          │(新臺幣)│
├──┼─────┼───┼───────┼───┼─────┼────┤
│一  │中興商業銀│丁○○│八十八年七月二│九○四│ＨＴ五八二│四十萬元│
│    │行台中分行│      │十三日        │─○  │一九九九  │        │
├──┼─────┼───┼───────┼───┼─────┼────┤
│二  │  同  上  │同  上│  同    上    │同  上│ＨＴ五八二│同  上  │
│    │          │      │              │      │二０００  │        │
└──┴─────┴───┴───────┴───┴─────┴────┘
附表貳：
┌──┬─────┬───┬───────┬───┬─────┬────┐
│編號│付  款  人│發票人│  發 票 日    │帳  號│票據號碼  │票據金額│
│    │          │      │（民國年月日）│      │          │(新臺幣)│
├──┼─────┼───┼───────┼───┼─────┼────┤
│一  │中興商業銀│丁○○│八十八年七月廿│九○四│ＨＴ六二二│十三萬元│
│    │行台中分行│      │三日          │—○  │０五六一  │        │
├──┼─────┼───┼───────┼───┼─────┼────┤
│二  │同上      │同上  │同上年八月六日│同上  │ＨＴ六二二│十萬元  │
│    │          │      │              │      │０五六二  │        │
├──┼─────┼───┼───────┼───┼─────┼────┤
│三  │同上      │同上  │同上年八月六日│同上  │ＨＴ六二二│十七萬元│
│    │          │      │              │      │０五六三  │        │
├──┼─────┼───┼───────┼───┼─────┼────┤
│四  │同上      │同上  │同上年十月十日│同上  │ＨＴ六二二│一萬二千│
│    │          │      │              │      │九六四八  │五百元  │
└──┴─────┴───┴───────┴───┴─────┴────┘
